臺灣臺中地方法院民事判決　九十三年訴字第一二五八號
　　原　　　告　壬○○
　　訴訟代理人　郭賢傳　　律師
　　被　　　告　戊○○
　　被　　　告　丙○○
　　訴訟代理人　洪錫欽　　律師
　　複代理人　　陳姿君　　律師
　　被　　　告　辛○○原姓名.
　　被　　　告　己○○
　　被　　　告　甲○○
　　被　　　告　乙○○
　　被　　　告　庚○○
　　被　　　告　丁○○○
右當事人間拆屋還地事件，本院於中華民國九十四年三月一日言詞辯論終結，判決如
下：
    主    文
被告應將坐落台中縣大里市○○段八地號土地上如附圖所示Ａ部分面積一六四．０七
平方公尺（含Ｂ部分投影面積）及Ｃ部分面積五五．七四平方公尺之房屋拆除，並將
土地返還原告及其他共有人全體。
訴訟費用由被告連帶負擔。
本判決於原告以新臺幣陸拾萬元為被告供擔保後，得假執行。但被告如以新臺幣壹佰
捌拾萬貳仟肆佰肆拾貳元為原告預供擔保，得免為假執行。
    事實及理由
壹、程序方面：
    原告原以被告戊○○、丙○○、辛○○（原姓名江榮金）及己○○為共同被告，
    訴請被告拆屋還地，嗣起訴後於九十三年八月九日會同本院現場勘驗時，被告戊○○及丙○○本人到場陳明：系爭房屋為其父親江水木於民國（下同）四、五十
    年間所建造，父親僅留下系爭房屋，除原告原起訴之被告四兄弟外，尚有母親及
    其他姊妹，均未辦理限定或拋棄繼承等語，因該訴訟標的對於被繼承人江水木之
    全體繼承人必須合一確定，原告乃具狀追加原非當事人之其他共同法定繼承人即
    丁○○○、甲○○、乙○○、庚○○為共同被告，合於民事訴訟法第二百五十五
    條第一項第五款之規定，應予准許。又被告辛○○、己○○、甲○○、乙○○、
    庚○○及丁○○○均未於最後言詞辯論期日到場，核無民事訴訟法第三百八十六
    條所列各款情形，爰依原告聲請，就此部分准為一造辯論判決，合先說明。
貳、事實摘要：
甲、原告方面：
　　原告主張：坐落於台中縣大里市○○段八地號土地，為原告與其他共有人林國森
　　、林禎祥、林堯振、林承宏、林殷正、林憲儀、林玉婉等人所分別共有。有被告
　　丙○○及其同居家屬居住於附圖所示Ａ部分房屋（門牌為台中縣大里市○○路六
　　十巷六號，第一層為ＲＣ造，第二層為鐵架造房屋），另附圖所示Ｃ部分房屋（
　　門牌為台中縣大里市○○路八巷三七號，為土造房屋），目前並無人居住，以上
　　Ａ、Ｃ部分房屋並未辦理保存登記。據稱該兩棟房屋係被告之父親江水木所建造
　　，被告為被繼承人江水木之共同法定繼承人，對於以上房屋均為有處分權之人。
　　以上Ａ（含第二層Ｂ部分）、Ｃ部分房屋蓋於系爭土地上，並無任何正當權源，
　　係無權占有，其所占有之坐置、面積分別如附圖所示Ａ部分面積一六四．０七平
　　方公尺（含Ｂ部分投影面積）及Ｃ部分面積五五．七四平方公尺，爰本於民法第
　　八百二十一條及第七百六十七條之規定，請求被告應將土地上之房屋拆除，並將
　　土地返還予原告及其他共有全體。並聲明：如主文第一項所示，陳明願供擔保請
　　准宣告假執行。
乙、被告方面：
一、被告戊○○、丙○○則以：
　　系爭土地重測前為塗城段三九六地號，原所有權人為祭祀公業林攀，其管理者為
　　林順隆，即為被告之父江水木之親母舅，系爭土地上原有鐘梓在其上搭建房屋，
　　昭和十二年七月二十二日，在舅公林順隆為立會人之下，鐘梓將房屋出賣與被告
　　之父江水木。嗣於四、五十年間因原竹造房屋老舊，亦由舅公林順隆建議重建，
　　當時鳩工重建，亦由舅公林順隆代為鳩工並自任監工之責。換言之，系爭房屋係
　　由原土地所有權人祭祀公業管理人之同意，而建造及重建。原告於九十二年間以
　　買賣為原因，取得系爭土地應有部分而為共有人，唯被告基於族親關係，占有使
　　用系爭土地，為原告所明知，基於最高法院九十年台上字第一０六０號判決見解
　　，其請求顯無理由等語置辯。
二、被告辛○○、己○○、甲○○、乙○○、庚○○及丁○○○則未於言詞辯論期日
    到場，亦均未提出書狀作何聲明或陳述。
參、兩造不爭執之事實：
一、坐落台中縣大里市○○段八地號土地，為原告與其他共有人林國森、林禎祥、林
    堯振、林承宏、林殷正、林憲儀、林玉婉等人所分別共有。
二、被告有處分權如附圖所示Ａ（含第二層Ｂ部分）、Ｃ部分房屋，占用系爭土地，
    其所占有之坐置、面積分別如附圖所示Ａ部分面積一六四．０七平方公尺（含Ｂ
    部分投影面積）及Ｃ部分面積五五．七四平方公尺。
三、被告丙○○及其同居家屬居住於如附圖所示Ａ部分房屋（門牌為台中縣大里市○○路六十巷六號，第一層為ＲＣ造，第二層為鐵架造房屋），另附圖所示Ｃ部分
    房屋（門牌為台中縣大里市○○路八巷三七號，為土造房屋），目前並無人居住
    ，以上Ａ（含第二層Ｂ部分）、Ｃ部分房屋並未辦理保存登記。
肆、得心證之理由：
一、按以無權占有為原因，請求返還所有物之訴，被告對原告就其物有所有權存在之
    事實無爭執，而僅以非無權占有為抗辯者，原告於被告無權占有之事實，無舉證
    責任。被告應就其取得占有，係有正當權源之事實證明之。如不能證明，則應認
    原告之請求為有理由（最高法院七十二年度台上字第一五五二號裁判要旨參照）
    。本件原告為系爭八地號土地之共有人之一，此為兩造所不爭執之事實，被告僅
    以非無權占有為抗辯，則被告應就其有處分權如附圖所示Ａ（含第二層Ｂ部分）
    、Ｃ部分房屋，占用原告共有系爭土地，係有正當權源之事實，負舉證之責。
二、被告戊○○、丙○○以右揭情詞置辯，並提出塗城段二九六地號土地舊登記簿二
    頁、建物賣渡證書一份附卷為憑（以上均為影本）。惟依所提卷附書證觀之，僅
    得說明系爭土地重測前之舊地號塗城段二九六號，昭和十二年七月二十二日賣渡
    人鐘梓與買主江水木間賣渡地上建物時，林順隆為立會人之事實，至林順隆個人
    之立會，與土地原所有權人之同意與否，係屬二事，尚無從單單憑此證明鐘梓占
    用該土地建屋，有何正當權源存在。又被告之被繼承人江水木重建系爭Ａ（含第
    二層Ｂ部分）、Ｃ部分房屋時，縱如被告所稱係由林順隆建議重建並代為鳩工監
    工屬實，亦無從據此證明已得原土地所有權人之同意而占用之。況且，原告及其
    他共有人均係於九十二年間因買賣而登記取得系爭土地所有權之應有部分，此有
    系爭土地登記謄本在卷足稽，其距離被告所稱昭和時代或民國四、五十年間發生
    之建造或重建諸事，相隔已遠，此與被告所舉最高法院九十年度台上字第一０六
    ０號民事判決之基本事實不同，被告逕予比附援引，尚屬無據。此外，被告復未
    能提出其他積極證據證明其占用系爭土地有何正當權源存在，則被告所辯，自難
    採為被告有利之認定。
三、綜上所述，被告有處分權如附圖所示Ａ（含第二層Ｂ部分）、Ｃ部分房屋，占用
    原告共有土地，既無占有使用系爭土地之正當權源存在，自屬無權占有。從而，
    原告本於原告共有土地之所有權作用，請求被告應將系爭八地號土地上如附圖所
    示Ａ部分面積一六四．０七平方公尺（含Ｂ部分投影面積）及Ｃ部分面積五五．
    七四平方公尺之房屋拆除，並將土地返還原告及其他共有人全體，即無不合，應
    予准許。
伍、假執行之宣告：原告及被告均陳明願供擔保，聲請宣告假執行或免為假執行，經
    核並無不合，爰分別酌定相當之擔保金額宣告之。
陸、訴訟費用負擔之依據：民事訴訟法第八十五條第二項。
中　　　華　　　民　　　國　　九十四　　年　　　三　　　月　　二十二　　日
                                        臺灣臺中地方法院民事第二庭
                                            法  官  許冰芬
正本係照原本作成
如對本判決上訴，須於判決送達後二十日內向本院提出上訴狀
中　　　華　　　民　　　國　　九十四　　年　　　三　　　月　　二十二　　日
                                            書記官  黃英寬
